---
title: "INIFINALTA"
author: "Hafizh"
date: "2024-12-03"
output: html_document
---

```{r setup, include=FALSE}
knitr::opts_chunk$set(echo = TRUE)
```
#import dataset

```{r}
library(tidyverse)
library(dslabs)
library(tidymodels)
library(readxl)
library(here)
library(dplyr)
```

#Import Data

```{r}
path = here('data_raw','dataMinyakMentah.xlsx')
data_minyak = read_excel(path)
data_minyak 
```
#Rename Data
```{r}
data_minyak <- data_minyak %>%
  rename(
    WTI = `Cushing, OK WTI Spot Price FOB (Dollars per Barrel)`,
    EBS = `Europe Brent Spot Price FOB (Dollars per Barrel)`
  )

colnames(data_minyak)
```

#Pisahkan Data
```{r}
# Pilih hanya kolom Date dan WTI
data_wti <- data_minyak %>%
  select(Date, WTI)
# Pilih hanya kolom Date dan WTI
data_ebs <- data_minyak %>%
  select(Date, EBS)

# Tampilkan tabel baru
head(data_wti)

```

#Mengubah data menjadi t-series dan menangani null 
```{r}
# Load library yang diperlukan
library(zoo)

# Langkah 1: Mengonversi data menjadi time series harian dengan tanggal yang tidak lengkap
data_wti$Date <- as.Date(data_wti$Date)

# Langkah 2: Membuat rangkaian tanggal lengkap dari tanggal pertama hingga terakhir data
date_sequence <- seq(from = min(data_wti$Date), to = max(data_wti$Date), by = "day")

# Langkah 3: Menggabungkan rangkaian tanggal dengan data asli
data_full <- data.frame(Date = date_sequence)
data_full$WTI <- merge(data_full, data_wti, by = "Date", all.x = TRUE)$WTI

# Langkah 4: Mengisi nilai yang hilang menggunakan interpolasi (atau bisa menggunakan na.locf untuk nilai sebelumnya)
data_full$WTI <- zoo::na.approx(data_full$WTI, rule = 2)

# Langkah 5: Menyimpan data lengkap ke dalam data_wti_full
data_wti_full <- data_full

# Langkah 6: Mengonversi menjadi time series
data_wti_ts <- ts(data_wti_full$WTI, start = c(1986, 1), frequency = 365)  # Sesuaikan dengan frekuensi harian

# Print data_wti_full untuk memeriksa hasilnya
head(data_wti_full)

```

#Visualisasi Data
```{r}
data_wti_full$Date <- as.Date(data_wti_full$Date)
ggplot(data_wti_full, aes(x = Date, y = WTI)) +
  geom_line(color = "blue") +
  labs(title = "Harga WTI dengan Area", x = "Tanggal", y = "Harga WTI")+
    scale_y_continuous(
    breaks = seq(0, max(data_wti_full$WTI, na.rm = TRUE), by = 10) # Kelipatan 1 pada sumbu Y
  )+
  scale_x_date(
    breaks = seq(min(data_wti_full$Date), max(data_wti_full$Date), by = "2 years"),
    labels = scales::date_format("%Y") # Format hanya menampilkan tahun
  )

```
#PreProccessing Data
```{r}
str(data_wti_full$WTI)
summary(data_wti_full$WTI)
```
#Uji Stasioner
```{r}
library(tseries)
# Uji ADF WTI Clean
adf_test_WTI = adf.test(data_wti_full$WTI, alternative = "stationary")
cat("P-value ADF Test:", adf_test_WTI$p.value, "\n")

if (adf_test_WTI$p.value < 0.05) {
  cat("Data WTI stasioner.\n")
} else {
  cat("Data WTI tidak stasioner, perlu diferensiasi.\n")
}
```
#Men Stasionerkan Data
```{r}


# Melakukan differencing pertama untuk membuat data stasioner
data_diff <- diff(data_wti_ts)

# Uji stasioneritas setelah differencing
adf_test_diff <- adf.test(data_diff, alternative = "stationary")
print(adf_test_diff)

# Jika data sudah stasioner, lanjutkan ke model ARIMA


```
#Membangun model arima
```{r}
# Membangun model ARIMA
library(forecast)

# Pilih hanya kolom WTI
wti_arima <- data_wti_full %>%
  select( WTI)
model_arima <- auto.arima(wti_arima)

# Lihat ringkasan model
summary(model_arima)

# Forecasting
forecast_arima <- forecast(model_arima, h = 365)  # Forecast 1 tahun ke depan

# Visualisasi Forecast
autoplot(forecast_arima)

```
#Evaluasi_model
```{r}
checkresiduals(forecast_arima)
```
#Shiny
```{r}
library(shiny)
ui <- fluidPage(
  titlePanel("Aplikasi Prediksi Harga WTI"),
  
  sidebarLayout(
    sidebarPanel(
      h4("Pilih Rentang Tanggal"),
      dateInput("start_date", "Tanggal Mulai:", 
                min = min(data_wti_full$Date), 
                max = max(data_wti_full$Date), 
                value = min(data_wti_full$Date)),
      
      dateInput("end_date", "Tanggal Akhir:", 
                min = min(data_wti_full$Date), 
                max = max(data_wti_full$Date), 
                value = max(data_wti_full$Date)),
      
      numericInput("forecast_days", 
                   "Jumlah Hari Prediksi:", 
                   value = 30, 
                   min = 1),
      
      actionButton("update", "Tampilkan Grafik")
    ),
    
    mainPanel(
      tabsetPanel(
        tabPanel("Grafik Data Asli", plotOutput("originalPlot")),
        tabPanel("Grafik Prediksi", plotOutput("forecastPlot"))
      )
    )
  )
)
server <- function(input, output) {
  
  # Reactive data subset berdasarkan input tanggal
  filtered_data <- reactive({
    data_wti_full %>%
      filter(Date >= input$start_date & Date <= input$end_date)
  })
  
  # Plot data asli
  output$originalPlot <- renderPlot({
    ggplot(data_wti_full, aes(x = Date, y = WTI)) +
      geom_line(color = "blue") +
      labs(title = "Harga WTI dari Waktu ke Waktu", x = "Tanggal", y = "Harga WTI (USD)") +
      theme_minimal()
    
    ggplot(data_wti_full, aes(x = Date, y = WTI)) +
  geom_line(color = "blue") +
  labs(title = "Harga WTI dengan Area", x = "Tanggal", y = "Harga WTI")+
    scale_y_continuous(
    breaks = seq(0, max(data_wti_full$WTI, na.rm = TRUE), by = 10) # Kelipatan 1 pada sumbu Y
  )+
  scale_x_date(
    breaks = seq(min(data_wti_full$Date), max(data_wti_full$Date), by = "2 years"),
    labels = scales::date_format("%Y") # Format hanya menampilkan tahun
  )
  })
  
  # Reactive untuk membuat model ARIMA
  model_arima <- reactive({
    auto.arima(filtered_data()$WTI, seasonal = TRUE)
  })
  
  # Plot prediksi berdasarkan ARIMA
  output$forecastPlot <- renderPlot({
    input$update # Trigger action button
    
    forecast_arima <- forecast(model_arima(), h = input$forecast_days)
    
    autoplot(forecast_arima) +
      labs(title = paste("Prediksi Harga WTI", input$forecast_days, "Hari ke Depan"),
           x = "Tanggal", y = "Harga WTI (USD)") +
      theme_minimal()
  })
}

# Jalankan aplikasi Shiny
shinyApp(ui = ui, server = server)

```
#EBS
#Mengubah data menjadi t-series dan menangani null
```{r}
# Load library yang diperlukan
library(zoo)


# Menghapus data dengan tanggal sebelum 1987-05-20
# Menghapus data dari indeks 346 hingga 1
data_ebs <- data_ebs[-(346:1), ]


# Langkah 1: Mengonversi data menjadi time series harian dengan tanggal yang tidak lengkap
data_ebs$Date <- as.Date(data_ebs$Date)

# Langkah 2: Membuat rangkaian tanggal lengkap dari tanggal pertama hingga terakhir data
date_sequence <- seq(from = min(data_ebs$Date), to = max(data_ebs$Date), by = "day")

# Langkah 3: Menggabungkan rangkaian tanggal dengan data asli
data_full <- data.frame(Date = date_sequence)
data_full$EBS <- merge(data_full, data_ebs, by = "Date", all.x = TRUE)$EBS

# Langkah 4: Mengisi nilai yang hilang menggunakan interpolasi (atau bisa menggunakan na.locf untuk nilai sebelumnya)
data_full$EBS <- zoo::na.approx(data_full$EBS, rule = 2)

# Langkah 5: Menyimpan data lengkap ke dalam data_wti_full
data_ebs_full <- data_full

# Langkah 6: Mengonversi menjadi time series
data_ebs_ts <- ts(data_ebs_full$EBS, start = c(1987, 1), frequency = 365)  # Sesuaikan dengan frekuensi harian

# Print data_wti_full untuk memeriksa hasilnya
head(data_ebs_full)
```
#Visualisasi Data
```{r}
data_ebs_full$Date <- as.Date(data_ebs_full$Date)
ggplot(data_ebs_full, aes(x = Date, y = EBS)) +
  geom_area(fill = "red", alpha = 0.5) +
  labs(title = "Harga EBS dengan Area", x = "Tanggal", y = "Harga EBS")+
    scale_y_continuous(
    breaks = seq(0, max(data_ebs_full$EBS, na.rm = TRUE), by = 10) # Kelipatan 1 pada sumbu Y
  )+
  scale_x_date(
    breaks = seq(min(data_ebs_full$Date), max(data_ebs_full$Date), by = "2 years"),
    labels = scales::date_format("%Y") # Format hanya menampilkan tahun
  )

```
#PreProccessing Data
```{r}
str(data_ebs_full$EBS)
summary(data_ebs_full$EBS)
```
#Uji Stasioner
```{r}
library(tseries)
# Uji ADF EBS
adf_test_EBS = adf.test(data_ebs_full$EBS, alternative = "stationary")
cat("P-value ADF Test:", adf_test_EBS$p.value, "\n")

if (adf_test_EBS$p.value < 0.05) {
  cat("Data EBS stasioner.\n")
} else {
  cat("Data EBS tidak stasioner, perlu diferensiasi.\n")
}
```
#Men Stasionerkan Data
```{r}
# Melakukan differencing untuk membuat data stasioner
data_diff <- diff(data_ebs_ts)

# Uji stasioneritas setelah differencing
adf_test_diff <- adf.test(data_diff, alternative = "stationary")
print(adf_test_diff)

# Jika data sudah stasioner, lanjutkan ke model ARIMA


```
#Membangun model arima
```{r}
# Membangun model ARIMA
library(forecast)

# Pilih hanya kolom WTI
ebs_arima <- data_ebs_full %>%
  select( EBS)
model_ebs <- auto.arima(ebs_arima)

# Lihat ringkasan model
summary(model_ebs)

# Forecasting
forecast_ebs <- forecast(model_ebs, h = 365)  # Forecast 1 tahun ke depan

# Visualisasi Forecast
autoplot(forecast_ebs)

```
#Evaluasi_model
```{r}
checkresiduals(forecast_ebs)
```

#shiny
```{r}



# UI Aplikasi Shiny
ui <- fluidPage(
  titlePanel("Aplikasi Prediksi Harga EBS"),
  
  sidebarLayout(
    sidebarPanel(
      h4("Pilih Rentang Tanggal"),
      dateInput("start_date", "Tanggal Mulai:", 
                min = min(data_ebs_full$Date), 
                max = max(data_ebs_full$Date), 
                value = min(data_ebs_full$Date)),
      
      dateInput("end_date", "Tanggal Akhir:", 
                min = min(data_ebs_full$Date), 
                max = max(data_ebs_full$Date), 
                value = max(data_ebs_full$Date)),
      
      numericInput("forecast_days", 
                   "Jumlah Hari Prediksi:", 
                   value = 30, 
                   min = 1),
      
      actionButton("update", "Tampilkan Grafik")
    ),
    
    mainPanel(
      tabsetPanel(
        tabPanel("Grafik Data Asli EBS", plotOutput("ebsPlot")),
        tabPanel("Grafik Prediksi EBS", plotOutput("ebsForecastPlot"))
      )
    )
  )
)

# Server Aplikasi Shiny
server <- function(input, output) {
  
  # Reactive data subset berdasarkan input tanggal untuk EBS
  filtered_data_ebs <- reactive({
    data_ebs_full %>%
      filter(Date >= input$start_date & Date <= input$end_date)
  })
  
  # Plot data asli EBS
  output$ebsPlot <- renderPlot({
    ggplot(data_ebs_full, aes(x = Date, y = EBS)) +
      geom_area(fill = "red", alpha = 0.5) +
      labs(title = "Harga EBS dengan Area", x = "Tanggal", y = "Harga EBS") +
      scale_y_continuous(
        breaks = seq(0, max(filtered_data_ebs()$EBS, na.rm = TRUE), by = 10)
      ) +
      scale_x_date(
        breaks = seq(min(filtered_data_ebs()$Date), max(filtered_data_ebs()$Date), by = "2 years"),
        labels = scales::date_format("%Y")
      )
  })
  
  # Forecasting dan Plot prediksi EBS
  output$ebsForecastPlot <- renderPlot({
    input$update # Trigger action button
    
    # Menghitung prediksi berdasarkan input forecast_days
    forecast_ebs <- forecast(model_ebs, h = input$forecast_days)
    
    autoplot(forecast_ebs) +
      labs(title = paste("Prediksi EBS", input$forecast_days, "Hari ke Depan"),
           x = "Tanggal", y = "Harga EBS") +
      theme_minimal()
  })
}

# Jalankan aplikasi Shiny
shinyApp(ui = ui, server = server)


```

## SHINY GABUNGAN

```{r}
library(shiny)
library(ggplot2)
library(forecast)

# UI Aplikasi Shiny
ui <- fluidPage(
  titlePanel("Aplikasi Prediksi Harga WTI dan EBS"),
  
  sidebarLayout(
    sidebarPanel(
      tabsetPanel(
        tabPanel(
          "Pengaturan WTI",
          dateInput("start_date_wti", "Tanggal Mulai WTI:", 
                    min = min(data_wti_full$Date), 
                    max = max(data_wti_full$Date), 
                    value = min(data_wti_full$Date)),
          
          dateInput("end_date_wti", "Tanggal Akhir WTI:", 
                    min = min(data_wti_full$Date), 
                    max = max(data_wti_full$Date), 
                    value = max(data_wti_full$Date)),
          
          numericInput("forecast_days_wti", 
                       "Jumlah Hari Prediksi WTI:", 
                       value = 30, 
                       min = 1),
          
          actionButton("update_wti", "Tampilkan Grafik WTI")
        ),
        tabPanel(
          "Pengaturan EBS",
          dateInput("start_date_ebs", "Tanggal Mulai EBS:", 
                    min = min(data_ebs_full$Date), 
                    max = max(data_ebs_full$Date), 
                    value = min(data_ebs_full$Date)),
          
          dateInput("end_date_ebs", "Tanggal Akhir EBS:", 
                    min = min(data_ebs_full$Date), 
                    max = max(data_ebs_full$Date), 
                    value = max(data_ebs_full$Date)),
          
          numericInput("forecast_days_ebs", 
                       "Jumlah Hari Prediksi EBS:", 
                       value = 30, 
                       min = 1),
          
          actionButton("update_ebs", "Tampilkan Grafik EBS")
        )
      )
    ),
    
    mainPanel(
      tabsetPanel(
        tabPanel("Grafik Data Asli WTI", plotOutput("wtiPlot")),
        tabPanel("Grafik Prediksi WTI", plotOutput("wtiForecastPlot")),
        tabPanel("Grafik Data Asli EBS", plotOutput("ebsPlot")),
        tabPanel("Grafik Prediksi EBS", plotOutput("ebsForecastPlot"))
      )
    )
  )
)

# Server Aplikasi Shiny
server <- function(input, output) {
  
  # Data WTI
  filtered_data_wti <- reactive({
    data_wti_full %>%
      filter(Date >= input$start_date_wti & Date <= input$end_date_wti)
  })
  
  output$wtiPlot <- renderPlot({
    ggplot(data_wti_full, aes(x = Date, y = WTI)) +
      geom_line(color = "blue") +
      labs(title = "Harga WTI dari Waktu ke Waktu", x = "Tanggal", y = "Harga WTI (USD)") +
      theme_minimal()
  })
  
  output$wtiForecastPlot <- renderPlot({
    input$update_wti # Trigger action button
    forecast_wti <- forecast(auto.arima(filtered_data_wti()$WTI), h = input$forecast_days_wti)
    
    autoplot(forecast_wti) +
      labs(title = paste("Prediksi Harga WTI", input$forecast_days_wti, "Hari ke Depan"),
           x = "Tanggal", y = "Harga WTI (USD)") +
      theme_minimal()
  })
  
  # Data EBS
  filtered_data_ebs <- reactive({
    data_ebs_full %>%
      filter(Date >= input$start_date_ebs & Date <= input$end_date_ebs)
  })
  
  output$ebsPlot <- renderPlot({
    ggplot(data_ebs_full, aes(x = Date, y = EBS)) +
      geom_line(color = "red") +
      labs(title = "Harga EBS dari Waktu ke Waktu", x = "Tanggal", y = "Harga EBS (USD)") +
      theme_minimal()
  })
  
  output$ebsForecastPlot <- renderPlot({
    input$update_ebs # Trigger action button
    forecast_ebs <- forecast(auto.arima(filtered_data_ebs()$EBS), h = input$forecast_days_ebs)
    
    autoplot(forecast_ebs) +
      labs(title = paste("Prediksi Harga EBS", input$forecast_days_ebs, "Hari ke Depan"),
           x = "Tanggal", y = "Harga EBS (USD)") +
      theme_minimal()
  })
}

# Jalankan aplikasi Shiny
shinyApp(ui = ui, server = server)
```

